【裁判字號】    97,上易,1846
【裁判日期】    971007
【裁判案由】    詐欺
【裁判全文】
臺灣高等法院刑事判決                97年度上易字第1846號
上  訴  人
即  被  告  丁○○
選任辯護人  趙元昊  律師
            許瑞榮  律師
上列上訴人因詐欺案件，不服臺灣臺北地方法院97年度易字第15
06號，中華民國97年6月6日第一審判決（起訴案號：臺灣臺北地
方法院檢察署96年度偵字第22310號、第22887號、第23170號）
，提起上訴，本院判決如下：
    主  文
原判決撤銷。
丁○○所犯如附表所示之罪，均累犯，各處如附表所示之刑。應
執行有期徒刑陸月，如易科罰金，以新臺幣壹仟元折算壹日，拘
役玖拾日，如易科罰金，以新臺幣壹仟元折算壹日。
    事  實
一、丁○○前於民國九十五年間因竊盜案件，經臺灣板橋地方法
    院於九十五年六月九日以九十五年度簡字第三三四六號判決
    判處有期徒刑四月，如易科罰金以銀元三百元（即新臺幣九
    百元）折算一日，嗣於同年十一月十五日易科罰金執行完畢
    。詎猶不知悔改，復意圖為自己不法之所有或利益，基於詐
    欺取財或得利之犯意，明知已無資力清償借款或支付車資，
    亦完全無付款之意，仍於下列時、地為下列借款及消費行為
    ：(一)於九十六年五月三十日二十三時許，明知己無給付車資
    之能力及意願，竟意圖為自己不法利益，在臺北縣深坑鄉○○街與北深路一段路口前攔停戊○○駕駛之車牌號碼九Ｄ─
    七四三號營業用小客車（即計程車）前往萬芳醫院，致戊○○陷於錯誤，誤信其有支付能力而提供搭載之服務，於抵達
    萬芳醫院急診室時，丁○○佯稱欲繼續搭乘車輛前往他處，
    車資最後一併結清而請戊○○稍候，丁○○見戊○○對其深
    信不疑，竟意圖為自己不法之所有，假裝進入萬芳醫院急診
    室後再神色慌張地返回向戊○○佯稱：其妹發生車禍急需繳
    納醫藥費，而向戊○○商借八百元云云，戊○○因之陷於錯
    誤而如數借與；丁○○承前開詐取搭乘計程車利益之接續犯
    意，佯稱要到臺北縣永和市○○路與民有街口找友人借款，
    以返還借款云云，使戊○○繼續陷於錯誤而同意載運丁○○
    抵達該處，丁○○藉口找友人拿錢，下車後即逃逸無蹤，亦
    未支付車資五百五十元，徒留戊○○在該處枯等約莫一小時
    。翌日（即九十六年五月三十一日）上午七、八時許，丁○○竟承前開詐欺得利之接續犯意，以還款為由騙取戊○○信
    任，再度同意載運丁○○前往萬芳醫院，迨行車至萬芳醫院
    急診室，丁○○以欲繼續搭乘前往他處之藉口，請戊○○稍
    候，然一下車立即逃逸無蹤，亦未支付該趟車資一百五十元
    ，戊○○久候不見其行蹤且遍尋不著，始知受騙，乃報警處
    理。(二)丁○○於九十六年九月二十八日上午五時十分許，前
    往住處附近之臺北縣深坑鄉○○路○段一八三號便利商店購
    買物品，結帳時故意與店員乙○○談話而得知其係臨時代班
    ，認有機可趁，基於意圖為自己不法所有之犯意，於言談中
    佯稱其與該便利商店店員或是附近便利商店店員相熟之訊息
    後離開，約莫十幾分鐘後，再度進入上開便利商店向乙○○
    佯稱：因提款卡遺留在車上，臨時急需幾百元，稍候即可返
    還云云，使乙○○陷於錯誤而交付七百元；丁○○詐騙得手
    後，旋於同日上午五時三十七分許再度折返，承前開詐欺取
    財接續犯意，向乙○○佯稱：因車子被拖且趕著上班，需借
    錢將車領回云云，並主動留下不實之車號及行動電話號碼等
    資料，且保證將於當日六點之前將所有借款一次返還等方式
    取信乙○○，使乙○○陷於錯誤，誤信丁○○確係因車輛被
    拖吊一時急用，乃借予丁○○三千三百元；豈料丁○○猶不
    罷手，見乙○○年輕識淺，竟仍於半小時後，再度進入該便
    利商店，向之佯稱：伊友人車子亦被拖吊云云，又再向乙○○借款二千元，並主動詢問其下班時間，保證將於其下班之
    前返還所有借款，用以取信乙○○，使乙○○繼續陷於錯誤
    而再交付二千元，丁○○取得上開款項後即避不見面。嗣乙○○久候未見丁○○，乃撥打其所留之行動電話號碼，竟為
    空號，至此始知受騙。(三)丁○○利用此方式詐得上開不法利
    益及財物後，食髓知味，明知己無給付車資或還款之能力及
    意願，基於為自己不法利益之犯意，於九十六年十月二日十
    六時許，在臺北縣新店市○○路耕莘醫院大門處，攔停丙○○駕駛之車牌號碼０八七─ＬＫ號營業用小客車前往臺北縣
    深坑鄉○○街，致丙○○陷於錯誤，誤信其有支付能力而提
    供搭載之服務，丁○○並於行車途中，另行基於為自己不法
    所有之犯意，佯稱其友人生病住院、急需用錢云云，向丙○○商借二千元現金，使丙○○陷於錯誤而如數交付，丁○○
    旋指示丙○○暫停於臺北縣深坑鄉○○街十七巷巷口稍候，
    藉口找家人拿錢，下車後即逃逸無蹤，亦未支付車資六百九
    十元，徒留丙○○在該處枯等約莫二小時，嗣丙○○下車詢
    問附近居民，始知受騙，乃報警處理。(四)於九十六年十月三
    日上午五時許，丁○○仍基於為自己不法利益之犯意，以相
    同方式，在臺北縣深坑鄉○○街與北深路一段路口前攔停甲○○駕駛之車牌號碼九七八─ＤＧ號營業用小客車前往萬芳
    醫院急診室，致甲○○陷於錯誤，誤信其有支付能力而同意
    載運丁○○抵達萬芳醫院急診室，丁○○下車前佯稱欲繼續
    搭乘車輛前往他處，車資最後一併結清而請甲○○稍候，其
    見甲○○對其深信不疑，竟意圖為自己不法之所有，向之佯
    稱：其女友發生車禍急需繳納醫藥費云云，而向甲○○商借
    一千元，甲○○因之陷於錯誤而如數借與；丁○○承前開詐
    取搭乘計程車利益之接續犯意，佯稱要到臺北縣新店市○○
    路與中正路口便利商店，以返還借款云云，使甲○○繼續陷
    於錯誤而同意載運丁○○抵達該處，丁○○藉口下車購物後
    轉身往檳榔路方向離去，即逃逸無蹤，亦未支付車資五百十
    五元，徒留甲○○在該處枯等約莫三十分鐘，甲○○始知受
    騙，乃報警處理。
二、案經戊○○、乙○○、丙○○、甲○○分別訴由臺北縣政府
    警察局新店分局報請臺灣臺北地方法院檢察署檢察官偵查起
    訴。
    理  由
一、訊據被告對於前開事實均坦承不諱，核與證人戊○○、乙○○、丙○○、甲○○分別於警詢、偵訊中證述情節相符，足
    認被告前開任意性自白確與事實相符。綜上所述，本件事證
    明確，被告犯行均堪認定。
三、核被告於犯罪事實欄一之(一)、(三)、(四)詐得免予付費而搭乘計
    程車之財產上利益部分，係犯刑法第三百三十九條第二項詐
    欺得利罪。被告於犯罪事實欄一之(一)、(二)、(三)、(四)向各被害
    人處詐得金錢部分，係犯刑法第三百三十九條第一項詐欺取
    財罪，其中犯罪事實攔一之(二)詐騙被害人乙○○部分，係於
    密接之時地，接續從被害人乙○○處詐得七百元、三千三百
    元、二千元，是該三次詐欺取財之行為，獨立性極為薄弱，
    依一般社會觀念難以強行分離，顯係基於單一犯意接續所為
    ，侵害同一法益，為接續犯，屬單純一罪。另被告先後三次
    所為詐欺得利犯行、四次詐欺取財犯行，犯意各別，行為互
    殊，應予分論併罰。被告於九十五年間因犯竊盜罪，經臺灣
    板橋地方法院判處有期徒刑四月，如易科罰金以銀元三百元
    （即新臺幣九百元）折算一日，嗣於同年十一月十五日易科
    罰金執行完畢等，此有被告前案紀錄表一份在卷可稽，其於
    有期徒刑執行完畢後五年以內，故意再犯上開有期徒刑以上
    之罪，均為累犯，應依刑法第四十七條第一項之規定，均加
    重其刑。又按除被告所犯為死刑、無期徒刑、最輕本刑為3
    年以上有期徒刑之罪或高等法院管轄第一審案件者外，於刑
    事訴訟法第273條第1項程序進行中，被告先就被訴事實為有
    罪之陳述時，審判長得告知被告簡式審判程序之旨，並聽取
    當事人、代理人、辯護人及輔佐人之意見後，裁定進行簡式
    審判程序。為該法第273條之1第1項所明定；而簡式審判程
    序，貴在審判程序之簡省、便捷，故調查證據程序宜由審判
    長便宜行事，以適當之方法行之即可。是簡式審判程序中關
    於調查證據之程序，亦予簡化，關於證據調查之次序、方法
    之預定、證據調查請求之限制、證據調查之方法、證人、鑑
    定人之詰問方式等，均不須強制適用一般審判程序之規定。
    又因被告對犯罪事實不爭執，可認定被告並無行使反對詰問
    權之意，因此有關傳聞證據之證據能力限制，亦無庸適用。
    刑事訴訟法乃增訂第273條之2規定：「簡式審判程序之證據
    調查，不受第一百五十九條第一項、第一百六十一條之二、
    第一百六十一條之三、第一百六十三條之一及第一百六十四
    條至第一百七十條規定之限制」。查被告所犯為最重本刑為
    5年以下有期徒刑之罪，被告於原審準備程序時就被訴事實
    為有罪之陳述，審判長已告知被告簡式審判程序之旨，並聽
    取當事人之意見後，被告與檢察官均同意行簡式審判程序，
    原審乃裁定進行簡式審判程序，有經被告簽名之原審準備程
    序筆錄可稽，原審亦已裁定由受命法官獨任進行簡式審判程
    序，亦有其裁定原本可證，又被告以外之人於審判外之陳述
    ，雖不符同法第159條之1至第159條之4之規定，但經當事人
    於審判程序同意作為證據，法院審酌該言詞陳述或書面陳述
    作成時之情況，認為適當者，亦得為證據，刑事訴訟法第15
    9條之5第1項定有明文。查本案判決所引用之前揭證人於警
    詢、偵查中證述之筆錄，因被告於原審認罪而行簡式審判程
    序，被告及公訴檢察官就上開審判外陳述之證據能力，於原
    審及本院審判期日中均表示同意上開證據資料有證據能力。
    審酌上開證據資料製作時之情況，查無違法不當及證明力明
    顯過低之瑕疵，認以之作為證據應屬適當，故揆諸前開法律
    規定與說明，爰逕依刑事訴訟法第159條之5第1項規定，認
    上開證據資料均例外有證據能力。
三、原審對被告為有罪科刑之判決，固非無見，惟原判決附表編
    號二之「罪名暨宣告刑」欄內漏載「累犯」二字，尚有未洽
    ，又被告已與被害人和解並已找到正當之工作，有和解書及
    薪資袋等在卷可稽，原審未及審酌尚有未洽，被告上訴以詐
    欺取財與詐欺得利應論以一罪等為無理由，惟原判決既有前
    揭可議之處，仍應由本院予以撤銷改判，爰審酌被告身健體
    壯，不知勤奮向上，明知無支付消費對價（車資）之能力，
    仍屢次佯裝有消費能力而多次搭乘計程車接受服務，獲取財
    產上不法之利益共計一千九百零五元，復又利用人性同情心
    、信任關係，或以年輕識淺之工讀學生為行騙對象，多次對
    熱心助人之計程車司機、工讀學生施用詐術，使之陷於錯誤
    ，以此詐取財物共計九千八百元，危害社會治安，惟其詐得
    利益非鉅，犯罪手段尚屬平和，未使用暴力為之，所生危害
    尚非鉅大，且被告已與被害人和解，兼衡被告犯罪動機、目
    的、手段、犯後坦認犯行，態度尚佳等一切情狀，分別量處
    如主文及附表所示之刑，並定其應執行刑。
據上論斷，應依刑事訴訟法第369條第1項前段、第364條、第299
條第1項前段，刑法第339條第1項、第2項、第47條第1項、第51
條第5款，刑法施行法第1條之1第1項、第2項前段判決如主文。
本案經檢察官曾忠己到庭執行職務。
中    華    民    國    97    年    10    月    7     日
                  刑事第九庭  審判長法  官 陳貽男
                                    法  官 周盈文
                                    法  官 許宗和
以上正本證明與原本無異。
不得上訴。
                                    書記官 林淑貞
中    華    民    國    97    年    10    月    15    日
附表
┌──┬─────────┬────────┬───────────┐
│編號│  犯  罪  事  實  │   所犯法條     │    罪名暨宣告刑      │
├──┼─────────┼────────┼───────────┤
│ 一 │如事實欄一、(一)所述│刑法第三百三十九│丁○○意圖為自己不法之│
│    │之詐欺得利犯行（車│條第二項        │所有，以詐術得財產上不│
│    │資部分）          │                │法之利益，累犯，處拘役│
│    │                  │                │參拾日，如易科罰金，以│
│    │                  │                │新臺幣壹仟元折算壹日。│
│    ├─────────┼────────┼───────────┤
│    │如事實欄一之(一)所述│刑法第三百三十九│丁○○意圖為自己不法之│
│    │之詐欺取財犯行（借│條第一項        │所有，以詐術使人將本人│
│    │款部分）          │                │之物交付，累犯，處拘役│
│    │                  │                │參拾日，如易科罰金，以│
│    │                  │                │新臺幣壹仟元折算壹日。│
├──┼─────────┼────────┼───────────┤
│ 二 │如事實欄一之(二)所述│刑法第三百三十九│丁○○意圖為自己不法之│
│    │之詐欺取財犯行    │條第一項        │所有，以詐術使人將本人│
│    │                  │                │之物交付，累犯，處有期│
│    │                  │                │徒刑參月，如易科罰金，│
│    │                  │                │以新臺幣壹仟元折算壹日│
│    │                  │                │。                    │
├──┼─────────┼────────┼───────────┤
│ 三 │如事實欄一之(三)所述│刑法第三百三十九│丁○○意圖為自己不法之│
│    │之詐欺得利犯行（車│條第二項        │所有，以詐術得財產上不│
│    │資部分）          │                │法之利益，累犯，處拘役│
│    │                  │                │參拾日，如易科罰金，以│
│    │                  │                │新臺幣壹仟元折算壹日。│
│    ├─────────┼────────┼───────────┤
│    │如事實欄一之(三)所述│刑法第三百三十九│丁○○意圖為自己不法之│
│    │之詐欺取財犯行（借│條第一項        │所有，以詐術使人將本人│
│    │款部分）          │                │之物交付，累犯，處有期│
│    │                  │                │徒刑參月，如易科罰金，│
│    │                  │                │以新臺幣壹仟元折算壹日│
│    │                  │                │。                    │
├──┼─────────┼────────┼───────────┤
│ 四 │如事實欄一之(四)所述│刑法第三百三十九│丁○○意圖為自己不法之│
│    │之詐欺得利犯行（車│條第二項        │所有，以詐術得財產上不│
│    │資部分）          │                │法之利益，累犯，處拘役│
│    │                  │                │參拾日，如易科罰金，以│
│    │                  │                │新臺幣壹仟元折算壹日。│
│    ├─────────┼────────┼───────────┤
│    │如事實欄一、(四)所述│刑法第三百三十九│丁○○意圖為自己不法之│
│    │之詐欺取財犯行（借│條第一項        │所有，以詐術使人將本人│
│    │款部分）          │                │之物交付，累犯，處有期│
│    │                  │                │徒刑參月，如易科罰金，│
│    │                  │                │以新臺幣壹仟元折算壹日│
│    │                  │                │。                    │
├──┴─────────┴────────┴───────────┤
│應執行有期徒刑陸月，如易科罰金，以新臺幣壹仟元折算壹日，拘役玖拾日│
│，如易科罰金，以新臺幣壹仟元折算壹日。                            │
└─────────────────────────────────┘
附錄本案論罪科刑法條全文
刑法第339條
意圖為自己或第三人不法之所有，以詐術使人將本人或第三人之
物交付者，處五年以下有期徒刑、拘役或科或併科一千元以下罰
金。
以前項方法得財產上不法之利益或使第三人得之者，亦同。
前二項之未遂犯罰之。


司法院資訊處製作；財團法人民間司法改革基金會備份。
